臺灣臺南地方法院刑事判決　　　　　　　　　　　　　九十一年度易字第九二三號
　　公　訴　人　臺灣台南地方法院檢察署檢察官
　　被　　　告　甲○○
右列被告因妨害自由案件，經檢察官提起公訴（九十一年度偵字第三二八九號），本
院判決如左：
    主  文
甲○○無罪。
    理  由
一、公訴意旨略以：被告甲○○與告訴人賴泳仁原係朋友關係。緣被告甲○○因於民
    國九十年十一月十三日中午，在台南縣楠西鄉○○村○○路一一七巷十一號即其
    家中與一群友人打麻將後，發現其行動電話手機一支遺失，懷疑係遭賴泳仁所竊
    ，乃於同年月十五日八時三十分許，持尖刀（類似觀賞用藝術刀）一把前往台南
    縣楠西鄉○○村○○路二五五巷十九號賴泳仁家中，欲質問該手機之下落，被告
    甲○○進入賴泳仁之房間後，隨即以該尖刀朝賴泳仁揮刺，致賴泳仁受有左手背
    及左上臂破皮之傷害（傷害部分未據告訴），以此方法脅迫賴泳仁承認竊取上開
    手機，賴泳仁原無義務承認此事，惟因畏懼不得已和被告甲○○虛與委蛇，謊稱
    已將手機轉賣他人，並趁機逃離現場向警方報案，因認被告甲○○涉有刑法第三
    百零四條第一項之強制罪嫌等語。
二、按犯罪事實應依證據認定之，無證據不得推定其犯罪事實；又不能證明被告犯罪
    者，應諭知無罪之判決，刑事訴訟法第一百五十四條、第三百零一條第一項分別
    定有明文。次按告訴人之告訴，係以使被告受刑事訴追為目的，是其陳述是否與
    事實相符，仍應調查其他證據以資審認，最高法院著有五十二年度臺上字第一三
    ００號判例可資佐參。又按刑事訴訟上證明之資料，無論其為直接證據或間接證
    據，均須達於通常一般之人均不致於有所懷疑，而得確信其為真實之程度，始得
    據為有罪之認定，若其關於被告是否犯罪之證明未能達此程度，而有合理性懷疑
    之存在，致使無從形成有罪之確信，根據「罪證有疑、利於被告」之證據法則，
    即不得遽為不利被告之認定，最高法院著有七十六年度臺上字第四九八六號判例
    可資參照。
三、公訴人認被告甲○○涉有右揭罪嫌，無非係以告訴人賴泳仁之指訴、驗傷診斷書
    及賴泳仁於一脫離被告之脅迫後，旋於同日九時三十分向台南縣警察局玉井分局
    楠西分駐所報案，益證賴泳仁確有遭被告脅迫承認偷竊手機之事，執為論據。訊
    據被告甲○○堅決否認有何妨害自由犯行，辯稱：伊係懷疑手機係賴泳仁偷竊始
    至賴泳仁家中質問他，伊並未持刀脅迫賴泳仁承認，係賴泳仁自己承認手機係他
    偷竊後以二千元轉賣他人，伊乃持二千元現金要賴泳仁將手機拿回來等語。
四、經查：
（一）告訴人於警察局訊問時指稱：「盧員由外套內拿出預藏的刀子，以刀尖押在我
      的左手掌背上方，並再次詢問我，有否偷拿他手機」等語（詳警卷），復於檢
      察官偵訊時指述：「他是拿短短的藝術刀，到我家拿刀抵住並刺我手腕及手臂
      」等語，告訴人就被告係如何對其施暴或脅迫，所述前後不一，其所述被告脅
      迫伊承認竊取手機等語，是否屬實，即有待質疑。
（二）次查，告訴人於偵訊中雖稱被告持短短的藝術刀刺伊手腕及手臂，並提出驗傷
      診斷書以為證。然本件被告持以犯案之藝術刀並未扣案，而告訴人業已死亡，
      致本院無從判斷告訴人所受之傷勢是否確為刀刃所造成，且觀諸玉楠診所出具
      之診斷證明書上亦僅記載：左手背及左上臂兩處破皮小傷等語，又經本院函詢
      告訴人之診治醫師有關告訴人傷勢情形，其函覆稱：「其傷只在左手背部及左
      上臂有兩處小破皮，是新傷，其程度只需外敷優碘藥水即可，甚至根本不必治
      療即可自癒」等語（詳本院卷），倘被告確有以持刀刃強押或揮刺告訴人之方
      法脅迫告訴人承認竊取手機，則以刀刃之尖銳程度，斷無僅造成告訴人傷口破
      皮之理，是告訴人指述被告持刀對其施以脅迫等語，誠屬可疑。至診斷斷證明
      書雖記載告訴人受有如上之傷害，惟該診斷書僅能證明告訴人於驗傷當時確實
      受有前開傷害之事實，尚不足以證明該等傷害確係被告所造成。
（三）綜上所述，被告所辯內容既有可能為真，對被告有利之存疑即屬存在，本院即
      無從形成超越合理可疑之確信心證，以便為被告有罪之判決；申言之，在無法
      依客觀方法排除此項合理之可疑時，自不得遽為不利被告事實之認定，而認被
      告有傷害之犯行。此外，復查無其他積極證據足以證明被告有前述之犯行，揆
      諸上述規定，不能證明被告犯罪，自應為其無罪之諭知。
據上論斷，應依刑事訴訟法第三百零一條第一項，判決如主文。
本案經檢察官林志峰到庭執行職務。
中      華      民      國    九十一    年     十一     月      五      日
                                      臺灣臺南地方法院刑事第二庭
                                          法  官  鄭  燕  璘
右正本證明與原本無異。
如不服本判決，應於判決送達後十日內，向本院提出上訴狀。
                                          書記官  田  富  蓉
中      華      民      國    九十一    年     十一     月      十二    日
